臺灣高等法院高雄分院刑事判決　　　　　九十二年度上訴字第一八八一號
　　上　訴　人　台灣高雄地方法院檢察署檢察官
　　被　　　告　甲○○
右上訴人因被告違反森林法等案件，不服臺灣高雄地方法院九十一年度訴字第一三六
一號中華民國九十二年八月二十九日第一審判決（起訴案號：臺灣高雄地方法院檢察
署八十八年度偵字第二九八九八號），提起上訴，本院判決如左：
      主      文
上訴駁回。
      理      由
一、公訴意旨略以：被告甲○○與乙○○（另行審結）及朱進雄（已於民國九十一年
    十一月五日死亡，經判決不受理確定）之人，於民國（下同）八十八年十月間，
    共同基於犯意聯絡，並意圖為自己不法之利益，竊佔高雄縣田寮鄉○○○段六之
    一號地先之國有區外保安林地，將保安林剷平、毀損，擅自搭蓋鐵皮屋二間，足
    以生損害於大崗農林有限公司（下稱大崗公司）及保安林對水土保持之保護；因
    認被告甲○○共同涉犯森林法第五十一條第三項、第一項（起訴書誤載為第二項
    ）、第五十四條（起訴書贅載第一項）及刑法第三百二十條第二項之竊佔罪嫌等
    情。
二、本件公訴人認被告甲○○有前開犯行，係以高雄縣政府區外保安林地非法占用清
    查清冊上所載，該二間鐵皮屋，其中一間為被告甲○○與朱進雄所共同搭建，另
    一間為乙○○所搭建，查獲時間為八十八年十月廿二日等情，為其論據。惟訊據
    被告甲○○否認有前開犯行，辯稱：伊以前擔任過縣議員，鄉民有事情，伊當然
    要過去，因為縣政府派人會勘，朱進雄才叫伊過去，才被誤以為是伊與朱進雄共
    同搭建的，是朱進雄找伊去與大崗公司協調等語。
三、經查：
  (一)證人即製作上開區外保安林地非法占用清查清冊之高雄縣政府農業區自然生態保
    育科科員李元寶於原審證稱：「本件非法占用保安林地是伊查報的，伊發現有濫
    建的情形，就去查訪，是問附近居民高添財（已死亡）說是誰蓋的，高添財說是
    甲○○、朱進雄、乙○○蓋的，後來再去查證，才知道是朱進雄及乙○○各一棟
    ，甲○○並沒有建築物，非法占用清查清冊上填載甲○○的名字，是聽高添財講
    的而填載，在還沒有查證時就填載了」等語（原審一卷第一七一、一七二頁），
    於本院審理時亦為相同之證言，並指稱：「後來我有再去現場查證，再向現場的
    工人及高添財詢問才瞭解的」等語（本院卷第一八四頁）。證人李元寶並未親眼
    目睹被告甲○○有共同搭建鐵皮屋之情事，而係經由高添財之告知，且經其事後
    查證結果，被告甲○○在該保安林地上，並無建築物，是上開清查清冊不能採為
    被告甲○○犯罪之依據。
  (二)同案被告朱進雄生前於檢察官偵訊及原審審理中供稱：甲○○沒有合夥，因為和
    對方（即大崗公司）有糾紛，甲○○是民意代表，找他來幫忙協調，鐵皮屋是我
    在八十八年十月份蓋的等語（偵查卷第五六頁反面、原審一卷第四五頁）。另同
    案被告乙○○於偵查中亦供稱：甲○○沒有幫忙一起蓋鐵皮屋，是我們找他來協
    調的等語（偵查卷第五七頁）。前開保安林地上之二間鐵皮屋，一間為朱進雄所
    蓋，一間為乙○○所蓋，被告甲○○又未參予蓋鐵皮屋之行為，自不能僅憑李元
    寶未經查證所記載之清查清冊內容，而認定被告甲○○之犯行。
  (三)告訴人大崗公司負責人丙○○於本院審理中指稱：是縣政府通知給我說山上乙○○、朱進雄、甲○○有蓋違建，我才打電話給甲○○，他說房子都已經蓋好了，
    我就叫他們出來談，後來他們也有找我談，談的過程沒有說是何人蓋的等語（本
    院卷第一三０頁）。丙○○認為被告甲○○有參予搭蓋鐵皮屋，係由高雄縣政府
    之通知，而高雄縣政府顯然係依據李元寶填載之上開清查清冊通知丙○○，是丙○○亦不能證實被告甲○○有參予搭蓋鐵皮屋。
  (四)卷附之高雄縣政府違章案件罰鍰繳款書（本院卷第十二頁），記載繳款人為「甲○○、朱進雄、乙○○」，惟該繳款書係依據李元寶製作之高雄縣政府區外保安
    林巡查紀錄所為之處分罰鍰，此就該繳款書記載所引用之違章案號八八、十一、
    廿二府農自字第八八００二０二八二四號函）（原審一卷第九四、九五頁）可明
    。依前開所，李元寶之查報，既與事證不符，自不能以該罰鍰繳款書為被告甲○○不利之認定。
  (五)此外，又查無其他確切證據可資審酌，即屬不能證明被告甲○○犯罪。
四、原審以不能證明被告甲○○犯罪，諭知無罪判決，並無不當，應予維持。檢察官
    依告訴人之聲請，上訴意旨雖又指稱：甲○○供稱係因縣政府派人會勘，朱進雄
    才叫伊過去等語，與證人李元寶稱伊發現有濫建情形就去查訪，並未提及縣政府
    會勘等情不符，且其就本件罰鍰亦無異議繳納完竣，足證李元寶所述查證並無甲○○云云，有偏袒情形等情。惟查，李元寶之現場查訪，朱進雄認為係縣政府派
    人會勘，並無不合，而行政罰鍰，係由朱進雄繳納，為被告甲○○所供明，是被
    告甲○○未提出異議，應可謂朱進雄認罰，而被告甲○○可免提出異議之煩，是
    亦不能執此證明被告甲○○有參予毀棄保安林，占用保安林地之犯行。上訴意旨
    指摘原判決此部分不當，為無理由，應予駁回。
據上論斷，應依刑事訴訟法第三百六十八條，判決如主文。
本案經檢察官郭振昌到庭執行職務。
中    華    民    國     九十三     年       五       月      十八      日
                              臺灣高等法院高雄分院刑事第一庭
                                  審判長法官  吳水木
                                        法官  趙文淵
                                        法官  洪慶鐘
右正本證明與原本無異。
如不服本判決應於收受本判決後十日內向本院提出上訴書狀，其未述上訴理由者，
並得於提起上訴後十日內向本院補提理由書狀（均須按他造當事人之人數附繕本)「
切勿逕送上級法院」。
                                      書記官  彭筱瑗
中    華    民    國     九十三     年       五       月     十九       日
                                                      ｋ
